【裁判字號】    98,易,1138
【裁判日期】    981118
【裁判案由】    詐欺
【裁判全文】
臺灣彰化地方法院刑事判決              98年度易字第1138號
公  訴  人  臺灣彰化地方法院檢察署檢察官
被      告  乙○○
上列被告因詐欺案件，經檢察官提起公訴（98年度偵字第8148號
），本院判決如下：
    主  文
乙○○幫助意圖為自己不法之所有，以詐術使人將本人之物交付
，處有期徒刑參月，如易科罰金，以新臺幣壹仟元折算壹日。
    犯罪事實
一、乙○○明知個人帳戶關係自身信用，具有一身專屬性質，在
    金融機構開立帳戶並無特殊條件限制，是以使用他人之帳戶
    常與財產犯罪密切相關，而可預見要求提供帳戶之目的乃在
    隱匿真實身分，倘若收集或提供帳戶存摺、提款卡供他人作
    不明用途之使用，即可能會幫助他人實施詐欺犯行，竟為應
    徵工作，乃基於縱若取得其所提供之存摺、提款卡之成年人
    ，自行或轉交他人用以實施犯罪，供作被害人匯款或轉帳之
    用，仍不違背其本意之幫助詐欺取財之不確定故意，於民國
    98年8 月29日上午某時許，在其位在彰化縣鹿港鎮○○○路
    14巷19號之居所，將其不知情之前配偶吳俞嫻（另經檢察官
    為不起訴之處分）所申設之之第一商業銀行鹿港分行000000
    00000 帳號帳戶之存摺、提款卡等物，交付予真實姓名、年
    籍均不詳，綽號「阿偉」之成年男子及其所屬之詐騙集團成
    員，並告知密碼。嗣該詐騙集團成員取得上開帳戶後，隨即
    於同年8 月29日下午8 時許，利用電腦設備連線網際網路，
    與甲○○虛偽交往，再撥打電話給甲○○佯稱伴遊云云，使
    甲○○陷入錯誤，而依詐騙集團成員指示使用自動櫃員機，
    於98年8 月30日凌晨2 時6 分許，匯款新臺幣（下同）9 萬
    6,000 元、同日凌晨2 時14分許，匯款4,000 元進入上開吳
    俞嫻帳戶，旋遭詐騙集團成員提領一空，嗣甲○○發覺受騙
    後，報警始循線查獲上情。
二、案經彰化縣警察局鹿港分局報請臺灣彰化地方法院檢察署檢
    察官偵查起訴。
    理  由
一、本件被告所犯係死刑、無期徒刑、最輕本刑為3 年以上有期
    徒刑以外之罪，其於準備程序就前揭被訴事實為有罪之陳述
    ，經受命法官告知簡式審判程序之旨，並聽取被告及公訴人
    之意見後，本院認無不得或不宜改依簡式審判程序進行之處
    ，爰依刑事訴訟法第273 條之1 第1 項、第284 條之1 ，裁
    定本案由受命法官獨任進行簡式審判程序，合先敘明。
二、上揭犯罪事實，業據被告乙○○於本院審理時坦承不諱（見
    本院98年11月4 日準備程序筆錄），並經證人吳俞嫻及被害
    人甲○○分別於警詢偵查中述綦詳，復有第一銀行自動櫃員
    機交易明細表2 紙、第一商業銀行顧客資料查詢單、各類存
    款開戶暨往來業務項目申請書、印鑑卡、存戶交易明細表等
    附卷可稽，足認被告於本院審理時不利於己之自白與事實相
    符，堪可採為論罪科刑之依據。且參以一般人至金融機構申
    請開立帳戶，其目的不外於利用金融機構帳戶作存、提款、
    轉帳等財產之金錢支配處分，故對於金融機構發給之存摺、
    金融卡、密碼等資料，無不妥為保存，以防遺失或被盜用，
    損及個人財產權益，並遭濫用為財產犯罪之工具，且個人之
    存摺與金融卡，專有性甚高，並非一般自由流通使用之物，
    縱需交他人使用，亦必基於信賴關係或特殊事由，自不可能
    隨意交予完全不相識之人任意使用，更何況不肖之徒為掩飾
    不法行徑，避免執法人員之追究處罰，經常利用他人帳戶之
    存摺、提款卡、金融卡及密碼轉帳或提領犯罪所得，藉以掩
    蓋犯罪行為之情形，不僅廣為媒體所披載，亦經政府各機關
    一再宣導提醒注意，衡諸目前社會以電視、報紙甚至網路等
    管道流通資訊之普及程度，則一般人本於生活經驗及認識，
    在客觀上可預見完全不相識之人要求提供金融機構存款帳戶
    之存摺、金融卡及密碼供其使用之行徑，輒與利用該帳戶進
    行詐欺此財產性犯罪之工具有密切關聯，依被告之智識能力
    及社會生活經驗，對於將自己或親友開設之帳戶之存摺、金
    融卡及密碼交予不相識之人，該帳戶將有可能會被利用作為
    實行詐欺犯罪之工具一事，當有所預見，且其對於該詐欺集
    團成員利用其所申請開立之帳戶向他人詐取財物，並無違背
    其本意，是被告主觀上應具有幫助他人詐取財物之不法犯意
    甚明，本件事證明確，被告幫助犯行，應堪認定。
三、按刑法上之幫助犯，係對於犯罪與正犯有共同之認識，而以
    幫助之意思，對於正犯資以助力，而未參與實施犯罪之行為
    者而言（最高法院75年度臺上字第1509號、84年度臺上字第
    5998號、88年度臺上字第1270號判決參照）；是以，如未參
    與實施犯罪構成要件之行為，且係出於幫助之意思提供助力
    ，即屬幫助犯，而非共同正犯。是核被告乙○○所為，係犯
    刑法第30條第1 項、刑法第339 條第1 項之詐欺取財罪之幫
    助犯，爰依刑法第30條第2 項規定，按正犯之刑減輕之。爰
    審酌被告擅自提供帳戶供詐欺犯罪者方便行騙財物，助長行
    騙之風，妨礙對於詐欺犯罪者之追查，行為可議，惟念其於
    審理時終知坦認犯行，尚見悔意，暨衡量其智識程度、生活
    狀況等一切情狀，量處如主文所示之刑，並諭知易科罰金之
    折算標準。
據上論斷，應依刑事訴訟法第273 條之1 第1 項、第299 條第1
項前段，刑法第30條第1 項前段、第2 項、第339 條第1 項、第
41條第1 項前段，刑法施行法第1 條之1 第1 項、第2 項前段，
判決如主文。
本案經檢察官趙冠瑋到庭執行職務。
中    華    民    國    98    年    11    月    18    日
                  刑事第七庭          法  官  胡宜如
以上正本證明與原本無異。
如不服本判決應於收受判決後10日內向本院提出上訴書狀，並應
敘述具體理由。其未敘述上訴理由者，應於上訴期間屆滿後20日
內向本院補提理由書（均須按他造當事人之人數附繕本）「切勿
逕送上級法院」。
告訴人或被害人對於判決如有不服具備理由請求檢察官上訴者，
其上訴期間之計算係以檢察官收受判決正本之日期為準。
中    華    民    國    98    年    11    月    18    日
                                      書記官  林淑文
附錄本案論罪科刑法條：
中華民國刑法第339條
意圖為自己或第三人不法之所有，以詐術使人將本人或第三人之
物交付者，處5 年以下有期徒刑、拘役或科或併科1 千元以下罰
金。
以前項方法得財產上不法之利益或使第三人得之者，亦同。
前二項之未遂犯罰之。


司法院資訊處製作；財團法人民間司法改革基金會備份。
